【裁判字號】    95,判,147
【裁判日期】    950209
【裁判案由】    服務標章
【裁判全文】
最  高  行  政  法  院  判  決
                                     95年度判字第00147號
上  訴  人  天理出版事業有限公司
代  表  人  甲○○
被 上訴 人  經濟部智慧財產局
代  表  人  蔡練生
參  加  人  中晨報業股份有限公司
代  表  人  乙○○
上列當事人間因服務標章事件，上訴人對於中華民國93年7月30
日臺北高等行政法院92年度再字第69號判決，提起上訴，本院判
決如下：
    主  文
上訴駁回。
上訴審訴訟費用由上訴人負擔。
    理  由
一、本件上訴人在原審起訴意旨略以：參加人中晨報業股份有限
    公司於民國（下同）83年10月17日以「中國晨報」服務標章
    ，指定使用於商標法施行細則第49條所定商品及服務分類表
    第38類之發行報業服務，向經濟部中央標準局（88年1月26
    日改制為經濟部智慧財產局）申請註冊，經准列為註冊第84
    560號服務標章（下稱系爭標章）。嗣上訴人以該註冊商標
    有違當時商標法第77條準用第31條第1項第2款之規定，於90
    年3月20日向被上訴人申請撤銷，經被上訴人審查，於90年8
    月28日以中台處字第900081號服務標章撤銷處分書為申請不
    成立之處分，上訴人不服，循序提起本件行政訴訟，經原審
    判決駁回確定，上訴人仍不服，遂提起本件再審之訴，以參
    加人早於90年9月14日即委請詹聰哲律師寄發律師函警告第
    三人中國報系公司未經授權，並於92年9月30日委請沈明欣
    律師寄發律師函明文指出並無授權中國報系公司使用註冊之
    『中國晨報』、『少年中國晨報』等商標。且參加人於同年
    持續收取中國報系公司給付之權利金，更於同年11月13日至
    18 日，連續在其發行之「少年中國晨報」，聲明「中國報
    系公司」違反商標法第62條規定，並明確指出曾於11月5日
    協同檢、調機關查扣中國報系公司之印報廠，足證所稱之權
    利金並非「中國晨報」及「少年中國晨報」兩商標之授權使
    用費。況參加人負責人乙○○，於93年2月12日在臺灣臺北
    地方法院檢察署92年偵字第23938號偽造文書等案偵查庭中
    ，當庭自承其在參加原審法院前審判決之主張係「虛偽陳述
    」，益足證參加人並未授權中國報系公司使用「少年中國晨
    報」及「中國晨報」等兩商標。為此，爰依行政訴訟法第27
    3條第1項第13款、14款之規定，對原審確定判決提起再審之
    訴，請判決將原審確定判決廢棄，並將訴願決定及原處分均
    撤銷等語。
二、被上訴人則以：本件上訴人係以參加人委請律師寄發之律師
    函作為在原判決中未經斟酌且可受較有利益裁判之證物，執
    為再審事由。惟前開上訴人所執之律師函，為92年9月30日
    發文，其發生日期在原審91年度訴字第840號判決確定之後
    ，非原審判決時所得使用之證物，是上訴人據此作為主張理
    由，應有所誤等語，資為抗辯。
三、參加人參加意旨略謂：本件上訴人將參加人92年9月30日委
    請沈明欣律師所發之律師函，認為係「未經斟酌之證物」，
    然查本件原審法院前審言詞辯論終結之日期既為92年4月2日
    ，故上訴人所提之證物顯係事實審言詞辯論終結後所存在之
    證物，均不得以之為再審之事由。又上訴人提出90年9月14
    日參加人委由詹聰哲律師所發之律師函，雖係事實審言詞辯
    論終結前即已存在，然該證物既係於上訴人訴願時提出，足
    見上訴人於前訴訟程序早知有此證物存在，並加以使用，是
    本件實無所謂「發現」證物可言。另本件依上訴人主張之再
    審理由，就90年9月14日詹聰哲律師所發之律師函而言，上
    訴人早於前訴訟程序即已知悉該證物，縱認原判決具有再審
    之事由，本應於判決確定後30日之不變期間內提出再審之訴
    ，今上訴人卻於原判決確定後1年始提起再審之訴，顯已逾
    提起再審之訴之不變期間等語。
四、原審斟酌全辯論意旨及調查證據結果，以：按再審之訴不合
    法者，行政法院應以裁定駁回之，行政訴訟法第278條第1項
    定有明文。又提起行政訴訟再審之訴，應依同法第277條第1
    項第4款規定表明關於再審理由並遵守不變期間之證據，此
    為必須具備之程式。另依同法第276條第1項、第2項規定，
    提起再審之訴，應於30日之不變期間內為之，此項期間自判
    決確定時起算，但再審理由知悉在後者，自知悉時起算。經
    查本件上訴人於92年4月22日收受原審法院前程序91年度訴
    字第840號判決，有送達回證附於前程序原審91年度訴字第
    840號卷內可稽，上訴人係於92年10月15日向原審法院提出
    再審訴狀，亦有原審法院蓋於再審訴狀之收文戳記可按，本
    件依上訴人主張之再審理由，就90年9月14日詹聰哲律師所
    發之律師函而言，上訴人早於前訴訟程序即已知悉該證物，
    並提出作為訴願之證物，有訴願書所附證據可稽。依上述規
    定，本應於判決確定後30日?不變期間內提出再審之訴，今
    上訴人卻於原判決確定後1年方才提起再審之訴，顯已逾越
    提起再審之訴30日之不變期間，此部分之主張，應以不合法
    駁回。另按當事人發現未經斟酌之證物或得使用該證物，如
    經斟酌可受較有利益之裁判者，得對確定終局判決提起再審
    之訴，為行政訴訟法第273條第1項第13款所明定。然查，本
    件上訴人起訴主張原確定判決具有行政訴訟法第273條第1項
    第13款所定之再審事由，其所據者乃以「參加人92年9月30
    日委請沈明欣律師所發之律師函」，「同年持續收取中國報
    系公司給付之權利金」，「於同年11月13日至18日，連續在
    其發行之「少年中國晨報」，聲明「中國報系公司」違反商
    標法第62條規定，並明確指出曾於11月5日協同檢、調機關
    查扣中國報系公司之印報廠」，「參加人負責人乙○○，於
    93年2月12日，在臺灣臺北地方法院檢察署92年偵字第23938
    號果股偽造文書等案偵查庭中，當庭自承其在參加原審法院
    前審判決之主張係「虛偽陳述」等證據，作為上開再審事由
    之「未經斟酌之證物」，惟上訴人所提之證物顯係事實審言
    詞辯論終結後始存在之證物，揆諸前揭說明，不論其內容是
    否足以影響原確定判決之結果，均不得以之為再審之理由。
    從而，本件上訴人之再審之訴為一部不合法，一部無理由，
    應予駁回等由。資為其判決之論據。
五、本院按：上訴人以90年9月14日詹聰哲律師所發之律師函，
    作為再審之事由，因上訴人早於前訴訟程序即已知悉該證物
    ，並於訴願程序中提出作為證物，有訴願書所附證據可稽。
    故不論上訴人依行政訴訟法第273條第1項第13款或第14款事
    由提起再審之訴，均應於判決確定後30日之不變期間內為之
    。茲上訴人係於原審確定判決確定1年後始提起再審之訴，
    顯已逾提起再審之訴30日之不變期間，此部分應以不合法駁
    回再審之訴。原判決就上訴人事後追加同條項第14款之再審
    事由，已逾再審不變期間而為不合法乙節，雖漏未併予敘明
    其理由，然因與裁判結果不生影響，尚難認原判決有不適用
    法規之違誤。次查上訴人所主張之再審證據，即「參加人92
    年9月30日委請沈明欣律師所發之律師函」，「同年持續收
    取中國報系公司給付之權利金」，「同年11月13日至18日連
    續在其發行之少年中國晨報，聲明中國報系公司違反商標法
    第62條規定，並明確指出曾於11月5日協同檢、調機關查扣
    中國報系公司之印報廠」，「參加人負責人乙○○於93年2
    月12日，在臺灣臺北地方法院檢察署92年偵字第23938號果
    股偽造文書等案偵查庭中，當庭自承其在參加前審判決之主
    張係「虛偽陳述」等證據，均屬前審判決確定後新發生之事
    件，並非依據90年9月14日詹聰哲律師所發之律師函而作成
    ，亦即前開證物並非依據事實審言詞辯論終結前已存在之證
    物而製作者，自與司法院釋字第355號解釋所述及之情形有
    別，尚無該號解釋之適用，上訴意旨援引該號解釋作為上訴
    理由，尚屬誤解而無可取。又查參加人與劉恆修、中國晨社
    股份有限公司曾訂立協議書，由參加人將中國晨報發行權授
    與劉恆修、中國晨社股份有限公司，事後中國報系公司繼受
    該報發行權，並支付權利金予參加人，此為原確定判決依法
    認定之事實，經核與證據或論理法則均無違。雖事後參加人
    與中國報系公司發生糾紛，參加人否認對中國報系公司有授
    權關係，惟參加人系爭服務標章確有授權劉恆修、中國晨社
    股份有限公司使用，並由劉恆修、中國晨社股份有限公司轉
    授權中國報系公司繼續使用，則為不爭之事實，尚難以參加
    人事後因授權契約發生糾葛，而認系爭服務標章逾期未使用
    ，是上訴人所提出之再審證據，縱經原訴訟程序審酌亦無從
    為較有利於上訴人之裁判，核與上引行政訴訟法第273條第1
    項第13款之再審要件亦有未合。綜上，原審斟酌全辯論意旨
    及調查證據之結果，駁回上訴人再審之訴，核無違誤。上訴
    論旨，指摘原判決違誤，求予廢棄，難認有理由，應予駁回
    。
六、據上論結，本件上訴為無理由，爰依行政訴訟法第255條第1
    項、第98條第3項前段，判決如主文。
中    華    民    國    95    年    2     月    9     日
                  第五庭審判長法  官  高  啟  燦
                              法  官  蔡  進  田
                              法  官  黃  璽  君
                              法  官  廖  宏  明
                              法  官  楊  惠  欽
以  上  正  本  證  明  與  原  本  無  異
中    華    民    國    95    年    2     月    9     日
                              書記官  彭  秀  玲


司法院資訊處製作；財團法人民間司法改革基金會備份。
